臺灣高雄地方法院刑事判決　　　　　　　90年度訴字第1799號
公　訴　人　臺灣高雄地方法院檢察署檢察官
被　　　告　甲○○　男　49歲.
上列被告因貪污等案件，經檢察官提起公訴（90年度偵字第4934
、號），本院判決如下：
    主  文
甲○○共同連續行使變造公文書，足以生損害於公眾，處有期徒
刑壹年貳月，緩刑參年。變造之本院86年度易字第7317號、87年
度易字第2169號判決A4格式紙張共陸張均沒收。
    事  實
一、甲○○係工商登記代辦業者，受託向高雄市政府建設局申請
    代辦營利事業變更登記，緣因88年間高雄市政府建設局對於
    遊藝場負責人如有曾因經營電動遊藝場涉及賭博犯罪遭判罪
    之紀錄，於提出申請辦理該電動遊藝場變更登記時，需一同
    提交該商號負責人涉及賭博犯罪之刑事判決書，然因業者多
    無留存相關判決書，甲○○為求順利代辦，竟與張火基（89
    年9 月6 日死亡）共同基於變造暨行使變造法院判決書公文
    書之犯意，甲○○並基於概括之犯意：(1)、於88年12月間甲
    ○○受「自由遊藝場」業者之委託，向高雄市政府建設局申
    請將原址高雄市○○○路116 號1 樓、負責人徐婌錚之「自
    由遊藝場」變更登記商號名稱為「福將遊藝場」，並將營業
    地址遷至高雄市○○區○○路296 巷7 號，以及負責人變更
    為向學中。因徐婌錚曾因經營電動遊藝場涉及賭博犯罪，經
    本院判決有罪確定，而業者無法提出相關判決書，甲○○考
    量如向法院申請補發，時間上恐緩不濟急，乃告知張火基尋
    求解決之道，二人基於共同之犯意聯絡，張火基乃交付本院
    87年度易字第2169號龔春田涉及賭博罪之判決書供甲○○變
    造參考用，甲○○遂以之為本影印，並利用某不知情之成年
    打字人員，將本院上開87年度易字第2169號被告龔春田賭博
    案之刑事判決書之被告姓名、案號、刑期、判決日期、事實
    等加以變造而成為被告徐婌錚涉案之刑事判決書，並隨同高
    雄市政府營利事業統一發證申請書一併持向高雄市政府營利
    事業聯合作業中心行使，據以申辦營利事業負責人、營業地
    址變更等之登記。(2)、又於89年8 月間甲○○受業者之委託
    將高雄市○○○路55之1 號1 樓之「三藍七遊藝場」遷址至
    高雄市○○區○○路11 68 號1 樓並更名「水冬冬遊藝場」
    ，及將負責人由徐興鼎變更為柳信弘，因徐鼎興曾因經營電
    動遊藝場涉及賭博犯罪，經本院以87年度易字第226 號判決
    有罪確定，徐興鼎無法提出該判決書，甲○○乃以之前張火
    基所提供而其尚有留存之本院87年度易字第2169號刑事判決
    書（真實內容係龔春田、吳幸真、詹文賢等觸犯賭博罪）以
    之為本，亦利用不知情之某成年打字人員，單獨將本院上開
    87 年 度易字第2169號被告龔春田賭博案之刑事判決書之被
    告姓名、案號、刑期、判決日期、事實等加以變造成本院86
    年度易字第73 17 號被告徐興鼎涉案之刑事判決書，並隨同
    高雄市政府營利事業統一發證申請書一併持向高雄市政府營
    利事業聯合作業中心行使，據以申辦營利事業負責人、營業
    地址變更等之登記。均足生損害於法院判決之公信力及高雄
    市政府對商業登記事項管理稽查之正確性。
二、案經台灣高等法院高雄分院檢察署及台灣高雄地方法院檢察
    署共同指揮法務部調查局高雄市調查處搜索並於甲○○住處
    查扣本院判決書影本（其中6 張被告將部分判決內容註記刪
    除）及電費收據單等物並移送台灣高雄地方法院檢察署檢察
    官偵查起訴。
    理  由
一、訊據被告甲○○於本院審理時否認有何犯行，辯稱：「伊與
    友人張火基共同從事承攬民間電子遊藝場業者有關營利事業
    登記證變更等代辦事項，當時有替自由遊藝場及三藍七遊藝
    場之業者代辦變更營利事業登記之手續，一件僅賺幾千元手
    續費。因當時建設局規定遊藝場負責人如有因賭博罪被判刑
    ，必須檢附該案判決書，然因業者都沒有留存判決書，伊為
    了代辦起見，向張火基提及此事，判決書係張火基交付的，
    何時交付伊已經忘記，伊不知道判決書內容有經過變造，又
    判決書係附於建設局之工商卷宗，應該對公眾沒有至生損害
    之虞」等語。惟查，右揭事實業據被告甲○○於調查局、偵
    查中自承：「約自87年間起，我即與友人張火基共同從事承
    攬民間電子遊藝場業者有關營利事業登記證變更等代辦事項
    ，有意投入選舉，希望藉著與建設局、警察局等單位洽公的
    機會，以便拓展人際關係。因業者欲將「自由遊藝場」原負
    責人徐婌錚變更為「福將電子場」負責人向學中及欲將「三
    藍育樂廣場」原負責人徐鼎興變更為「水冬冬遊藝場」負責
    人柳信弘，我經過張火基的授意，變更法院刑事判決書部分
    內容後，檢附在申請案中向建設局提出營業變更手續之申請
    ，順利達到核發新的營業執照之目的。徐婌錚及徐鼎興「刑
    事判決書」影本是張火基與我偽造後，持向建設局提出申請
    營業變更時所檢附文件」等語，並有前述自由遊藝場原負責
    人徐婌錚變更為福將電子場新負責人向學中及三藍育樂廣場
    原負責人徐鼎興變更為水冬冬遊藝場新負責人柳信弘等建設
    局工商登記案卷二宗暨卷宗內所附之本院刑事判決書可參再
    經本院上網檢索發現本院87年度易字第2169號、87年度易字
    第226 號、86年度易字第7317號刑事判決書之實際內容與建
    設局附卷之法院判決書內容有異，亦有該號判決書附卷，以
    及在甲○○住處查扣之本院87年度易字第2169號、86年度易
    字第7317號刑事判決書影本其上有負責人營業地點等刪除變
    更之文字註記之A4紙張共6 張扣案可按。被告雖嗣後辯稱不
    知情，不會生損害於公眾云云，然本院觀被告住處遭查扣之
    本院之刑事判決書影本，其上有將原判決被告姓名龔春田更
    改為徐興鼎、遊藝場位址亦加以變更之相關註記，被告顯以
    之為底稿而託不知情之打字人員將部分判決內容加以變造，
    該判決書影本在被告甲○○住處查扣，若謂被告沒有變造判
    決書之行為，顯不合常理，甲○○為避免向法院申請補發判
    決書恐費時多日，乃將其承辦之營利事業變更登記案其中欠
    缺法院判決書一事告知張火基，事後並接受由張火基交付相
    類之賭博案判決書，再以之為底稿變更其上之姓名、查獲地
    點、刑度等之記載，不依循正常途徑向法院申請補發，其主
    觀上顯可認識到其與張火基都不願依循法定正常程序申請補
    發判決書，被告於調查局、檢察官偵查中都已坦認有變造法
    院判決書之犯行，其自白核與扣案之判決書A4紙張6 張以及
    建設局存檔之工商卷宗資料相符，被告將變造完成之判決書
    持向建設局行使以便完備申辦營利事業變更登記之手續，致
    建設局要求有賭博犯罪前科之遊藝場負責人於辦理營利事業
    變更登記時必須檢附負責人刑事判決書之規定於不顧，更對
    法院判決隨意變造，顯有致生損害於法院判決之公信力以及
    建設局工商登記查核之正確性，其犯行應可認定。又按共同
    實施犯罪行為之人，在合同意思範圍以內，各自分擔犯罪行
    為之一部，相互利用他人之行為，以達其犯罪之目的者，即
    應對於全部所發生之結果負責（最高法院28年上字第3110
    號判例參照），申言之，行為分擔不以每一階段均有參與為
    必要，倘具有相互利用其行為之合同意思者，仍應負共同正
    犯之責。（最高法院79年台上字第1613號判決參照）。依此
    而論，被告與張火基均有結合他人之行為以共謀完成犯罪，
    是顯以自己犯罪之意思，不論參與部分或全部之犯罪構成要
    件行為，自應論以共同正犯。
二、按影本與原本可有相同之效果，如將原本予以影印後，將影
    本之部分內容竄改重加影本，其與無製作權人將其原本竄改
    ，作另一表示其意思者無異，應成立變造文書罪（最高法院
    72年度第14次刑事庭決議參照），故核被告甲○○所為，係
    犯刑法第211 條、第216 條之行使變造公文書罪。其與已死
    亡之張火基有犯意聯絡與行為分擔，皆為共同正犯。其利用
    不知情之成年打字人員變造法院判決書之內容，為間接正犯
    ，又其變造判決書後持以行使，變造之低度行為被行使之高
    度行為所吸收，應論以行使變造公文書罪。被告所為二次行
    為，時間緊接，所犯罪名相同，顯係出於概括之犯意為之，
    為連續犯，應依刑法第56條之規定以一罪論，並加重其刑。
    查被告身為工商代辦業者，竟敷衍建設局之作業規定，不依
    合法程序而竟變造法院判決書並持以行使，破壞法院決書之
    公信力，且使原無法通過之營利事業變更登記申請案因此而
    通過，實有不該，惟念其係圖一時之便，所得亦非甚鉅，犯
    後於調查局及偵查中均坦承犯行，亦知悔過，及審酌其犯罪
    之動機、目的、手段尚屬平和，惟尚未造成重大之危害等一
    切情狀，量處如主文所示之刑。又被告前未曾受有期徒刑以
    上刑之宣告，有台灣高等法院被告刑案資料查註紀錄表在卷
    可憑，其經此教訓後，應知所警惕，信無再犯之虞，本院因
    認所宣告之刑以暫不執行為適當，併諭知緩刑3 年，以勵自
    新。至被告向建設局提出行使之變造判決書，為被告供犯罪
    所用之物，然已非被告所有，本院爰不加以沒收，至於被告
    住處遭查扣之判決書影本6 張，其上有被告加以註記之欲變
    更之被告姓名、遊藝場名稱、營業地點等，顯係被告供犯罪
    參考用之底稿，為被告所有而供本件犯罪所用之物，應依刑
    法第38條第1 項第2 款規定，予以沒收。至於被告甲○○所
    有扣案之其他變造之電費收據以及台灣高等法院高雄分院87
    年度上易字第530 號刑事判決書等，查與本案並無關聯，本
    院自不加以宣告沒收。
三、據上論斷，應依刑事訴訟法第299 條第1 項前段，刑法第28
    條、第56條、第211 條、第216 條、第38條第1 項第2 款、
    第74條第1 款，判決如主文。
中　　華　　民　　國　　94　　年　　7 　　月　　8　　日
                  刑事第四庭    法　官  簡志瑩
                                法  官  呂憲雄
                                法  官  楊佩蓉
以上正本證明與原本無異。
如不服本判決，應於判決送達後10日內，向本院提出上訴狀。
中　　華　　民　　國　　94　　年　　7 　　月　　8 　　日
                                書記官  盧聰明
附錄本判決論罪法條：
中華民國刑法第211條
偽造、變造公文書，足以生損害於公眾或他人者，處 1 年以上 7
年以下有期徒刑。
中華民國刑法第216 條 (行使偽造變造或登載不實之文書罪)
行使第210 條至第215 條之文書者，依偽造、變造文書或登載不
實事項或使登載不實事項之規定處斷。
